【裁判字號】    99,裁,973
【裁判日期】    990429
【裁判案由】    償還公費
【裁判全文】
最  高  行  政  法  院  裁  定
                                       99年度裁字第973號
上  訴  人  陸軍軍官學校
代  表  人  甲○○
訴訟代理人  葉智幄  律師
被 上訴 人  乙○○
            丙○○
            丁○○
            戊○○
            己○○
上列當事人間償還公費事件，上訴人對於中華民國97年7月10日
臺中高等行政法院96年度訴字第424號判決，提起上訴，本院裁
定如下：
    主  文
上訴駁回。
上訴審訴訟費用由上訴人負擔。
    理  由
一、按對於高等行政法院判決之上訴，非以其違背法令為理由，
    不得為之，行政訴訟法第242條定有明文。依同法第243條第
    1項規定，判決不適用法規或適用不當者，為違背法令；而
    判決有同條第2項所列各款情形之一者，為當然違背法令。
    是當事人對於高等行政法院判決上訴，如依行政訴訟法第24
    3條第1項規定，以高等行政法院判決有不適用法規或適用不
    當為理由時，其上訴狀或理由書應有具體之指摘，並揭示該
    法規之條項或其內容；若係成文法以外之法則，應揭示該法
    則之旨趣；倘為司法院解釋或本院之判例，則應揭示該判解
    之字號或其內容。如以行政訴訟法第243條第2項所列各款情
    形為理由時，其上訴狀或理由書，應揭示合於該條項各款之
    事實。上訴狀或理由書如未依此項方法表明，或其所表明者
    與上開法條規定不合時，即難認為已對高等行政法院判決之
    如何違背法令有具體之指摘，其上訴自難認為合法。
二、本件係被上訴人丁○○及乙○○原分別為上訴人學校專科班
    第18期及大學儲備軍官訓練團第3期之學生，被上訴人丁○
    ○因不願繼續就讀，上訴人依「國軍各軍事學校學員生修業
    規則」第43條第7項規定，以民國（下同）84年12月19日（
    84）展領字第7439號令核定其於84年12月15日退學，並依行
    為時「國軍各軍事學校退學開除學生賠償費用辦法」第1條
    及第2條之規定核算丁○○應賠償其在校期間費用計新臺幣
    （下同）385,675元，被上訴人丁○○嗣後已先賠償145,675
    元，尚應賠償240,000元；被上訴人戊○○、詹己○○為被
    上訴人丁○○之家長（父母），於辦理被上訴人丁○○退學
    事宜時，亦同意並保證願意依前揭賠償費用辦法規定償還被
    上訴人丁○○在校各項費用。被上訴人乙○○則因意志不堅
    ，經上訴人依據「大學儲備軍官訓練團學生手冊草案」第15
    條第3款之規定，以89年7月6日（89）展領字第3735號令核
    定其於89年7月5日退訓生效，並依行為時「大學儲備軍官訓
    練團學生志願參加合約書」第18條規定，核算被上訴人乙○
    ○應賠償在校費用計152,380元；而被上訴人丙○○為其家
    長（父），亦同意並保證願意償還所需賠償之金額。惟嗣經
    上訴人催賠，被上訴人等迄未給付，上訴人遂依行政契約之
    法律關係，提起本件行政訴訟，案經原審駁回其訴。
三、本件上訴人對於原審判決上訴，雖以：民法上請求權係採相
    對消滅主義，其時效完成僅發生義務人得拒絕給付之抗辯，
    至於公法上請求權則採絕對消滅主義，其時效完成之法律效
    果應為權利當然消滅，屬形成權之性質；本件乃行政程序法
    施行前基於行政契約所生之公法上請求權，於該法施行後，
    自應依同法第149條準用民法第125條之15年消滅時效。又行
    政程序法第131條第1項所規範對象不包括基於「行政契約」
    之法律關係；其5年時效規定，不得溯及適用於行政程序法
    施行前已基於行政契約而成立之公法上請求權，從而原審法
    院所為認定，有違司法院釋字第474號及第620號解釋所闡釋
    法律保留原則、平等原則、比例原則及信賴保護原則之要求
    ，而有判決適用法規不當之違法。縱認本件有行政程序法第
    131條規定5年時效之適用，然上訴人曾向被上訴人乙○○追
    償，並於法定期間內起訴，並未逾時效期間，且被上訴人亦
    未提出相關事證以證明業已償還全部費用，詎原審法院對於
    上訴人之各項主張，均未於判決理由中詳予敘明，亦有判決
    不備理由之違法等語。惟查，「公法上之請求權於行政程序
    法施行前成立而可行使者，自行政程序法施行日起算，其殘
    餘期間較行政程序法第131條第1項所定時效期間為長者，應
    自該法施行日起，適用該法第131條第1項5年時效期間之規
    定，且關於公法上請求權之消滅時效，不宜類推適用民法第
    144條關於抗辯權之規定」業經本院95年8月份庭長法官聯席
    會議決議在案，本件上訴人之請求權已罹於時效而消滅，原
    審法院業於判決理由中論述綦詳，並載明其餘攻擊防禦方法
    無礙判決結果而無庸一一論述。核其上訴狀所載內容，或係
    重述其在原審法院業經主張而為原判決摒棄不採之陳詞，或
    係執其歧異之法律見解，就原審法院所為論斷或駁斥其主張
    之理由，泛言原判決適用法規不當，而未具體表明原判決究
    有何不適用法規或適用不當、或有行政訴訟法第243條第2項
    所列各款之情形，尚難認為已對原判決之如何違背法令有具
    體之指摘。依首揭規定及說明，應認其上訴為不合法，應予
    駁回。
四、據上論結，本件上訴為不合法。依行政訴訟法第249條第1項
    前段、第104條、民事訴訟法第95條、第78條，裁定如主文
    。
中    華    民    國    99    年    4     月    29    日
                    最高行政法院第六庭
                        審判長法官  林  茂  權
                              法官  鄭  忠  仁
                              法官  侯  東  昇
                              法官  劉  介  中
                              法官  黃  秋  鴻
以  上  正  本  證  明  與  原  本  無  異
中    華    民    國    99    年    4     月    29    日
                              書記官  吳  玫  瑩


司法院資訊處製作；財團法人民間司法改革基金會備份。
